【裁判字號】    99,抗,83
【裁判日期】    990126
【裁判案由】    不服延長羈押
【裁判全文】
臺灣高等法院刑事裁定                  99年度抗字第83號
抗  告  人  甲○○
即  被  告
上列抗告人因傷害致死案件，不服臺灣桃園地方法院98年度訴字
第652號，中華民國99年1月10日第三次延長羈押裁定，提起抗告
，本院裁定如下：
    主  文
抗告駁回。
    理  由
一、原裁定意旨略以：抗告人即被告甲○○（下稱抗告人）因傷
    害致死案件，經原審法院認有刑事訴訟法第101條第1項第3
    款規定之情形，有羈押必要，裁定羈押在案，茲以前項羈押
    原因依然存在，被告因所犯係最輕本刑五年以上有期徒刑之
    罪，並有相當理由認有勾串證人、共犯及逃亡之虞，依刑事
    訴訟法第101條第1項第3款規定，仍有繼續羈押之必要，應
    自民國99年1月10日起延長羈押二月等語。
二、抗告意旨略以：依法醫研究所鑑定報告書之記載，死者之死
    亡原因係因頭部遭重擊，本案應負法律責任者，應限於就死
    者頭部有出手重擊之人。本案被告若均以球棒重擊死者頭部
    ，其頭部外傷應非僅有上開所載之傷勢。且依卷證資料足以
    確認以棍棒重擊死者頭部者僅蔡宇哲一人，另依勘驗現場錄
    影帶結果，亦明確看見一頭戴帽之人手持棒子高舉往下敲擊
    ，並無事證顯示抗告人有以棍棒毆擊死者頭部。由游文鴻於
    原審供承可知本案應負法律責任者僅蔡宇哲。法律羈押被告
    ，需基於重大公益要求並符合比例原則。依釋字第665號解
    釋，被告所犯為刑事訴訟法第101條第1項第3款之罪嫌重大
    者，須有相當理由認有逃亡或滅證或勾串共犯或證人等之虞
    ，法院斟酌命被告具保等侵害較小之手段，均不足確保程序
    之進行，非予羈押，顯難進行追訴、審判或執行，始符羈押
    要件。否則有違武器平等、比例及無罪推定原則。而本案被
    告均已到案，經反覆訊問及具結為證，且案發現場錄影帶亦
    經勘驗完成，原審以抗告人否認犯行，逕認抗告人有相當理
    由為有逃亡、湮滅、偽造、變造證據或勾串共犯或證人之虞
    。惟並不能以此即為如此認定，是原裁定之認定，均乏具體
    事實及欠缺法律適用之邏輯性，有理由不備之違法。又抗告
    人與被害人家屬達成和解並給付和解金，是亦無逃亡之虞。
    爰提起抗告，請求撤銷原裁定云云。
三、按被告有無繼續羈押之必要，應許由法院斟酌訴訟進行程度
    及其他一切情事而為認定（最高法院46年度台抗字第6號判
    例可參）。而關於羈押與否之審查，其目的僅在判斷有無實
    施羈押強制處分之必要，並非認定被告有無犯罪之實體審判
    程序，故關於羈押之要件，無須經嚴格證明，以經釋明得以
    自由證明為已足；至於被告是否成立犯罪，乃本案實體上應
    予判斷之問題。故被告有無羈押之必要，法院僅須審查被告
    犯罪嫌疑是否重大、有無羈押原因、以及有無賴羈押以保全
    偵審或執行之必要，由法院就具體個案情節予以斟酌決定，
    如就客觀情事觀察，法院許可羈押之裁定或延長羈押之裁定
    ，在目的與手段間之衡量並無明顯違反比例原則情形，即無
    違法或不當可言。司法院大法官釋字第665號就刑事訴訟法
    第101條第1項第3款規定之合憲解釋於理由中明載：「刑事
    訴訟法第101條第1項第3款規定之羈押，係因被告所犯為死
    刑、無期徒刑或最輕本刑為5年以上有期徒刑之罪者，其可
    預期判決之刑度既重，該被告為規避刑罰之執行而妨礙追訴
    、審判程序進行之可能性增加，國家刑罰權有難以實現之危
    險，該規定旨在確保訴訟程序順利進行，使國家刑罰權得以
    實現，以維持重大之社會秩序及增進重大之公共利益，其目
    的洵屬正當。又基於憲法保障人民身體自由之意旨，被告犯
    上開條款之罪嫌疑重大者，仍應有相當理由認為其有逃亡、
    湮滅、偽造、變造證據或勾串共犯或證人等之虞，法院斟酌
    命該被告具保、責付或限制住居等侵害較小之手段，均不足
    以確保追訴、審判或執行程序之順利進行，始符合該條款規
    定，非予羈押，顯難進行追訴、審判或執行之要件，此際羈
    押乃為維持刑事司法權有效行使之最後必要手段，於此範圍
    內，尚未逾越憲法第23條規定之比例原則，符合本院釋字第
    392號、第653號、第654號解釋意旨，與憲法第8條保障人民
    身體自由及第16條保障人民訴訟權之意旨，尚無違背。」可
    知其非宣告刑事訴訟法第101條第1項第3款之重罪羈押原因
    違憲，係要求附加考量被告除犯重罪之外，是否有相當理由
    認其有逃亡、湮滅、偽造、變造證據或勾串共犯或證人等之
    虞，依法條體系解釋，該等附加考量與單純考量同條第1項
    第1款、第2款之羈押原因仍有程度之不同，應予區別，否則
    不啻等同廢除同條第1項第3款之羈押原因。基此，伴同重罪
    羈押考量逃亡、湮滅、偽造、變造證據或勾串共犯或證人之
    虞，與單純考量有逃亡、湮滅、偽造、變造證據或勾串共犯
    或證人之虞之羈押原因，強度應有差異，即伴同重罪羈押考
    量之逃亡、湮滅、偽造、變造證據或勾串共犯或證人之虞，
    其理由強度未必足夠為單獨之羈押原因，然得以與重罪羈押
    之羈押原因互為相佐。
四、經查：本件抗告人所涉犯罪事實係刑法第277條第2項前段傷
    害致死罪，為最輕本刑七年以上有期徒刑之重罪，合於刑事
    訴訟法第101條第1項第3款得予羈押之要件。原審經訊問抗
    告人，及勘驗現場監視錄影光碟之結果，認抗告人所涉罪嫌
    重大，屬最輕本刑七年以上有期徒刑之重罪，非予羈押，顯
    難進行刑事訴訟程序，依刑事訴訟法第101條第1項第1項第3
    款規定，於98年6月10日裁定羈押。並參以抗告人及其他到
    案共犯均否認犯行，相互推諉卸責，且所供案情歧異，抗告
    人避重卸責之情極為明灼，認有勾串證人、共犯使案情難明
    之危險，另無視被害人倒地不起而逃離現場，所涉罪嫌非輕
    ，其規避審判程序進行及刑罰執行之可能性甚高；再參以其
    所涉重罪，嚴重危害社會治安，認對其續予羈押處分係適當
    、必要，且就公益與私益兩相衡量，認本案羈押事由及必要
    性仍然存在，其原羈押原因未消滅，於上開羈押期間屆滿前
    ，訊問抗告人後，裁定自99年1月10日第三次延長羈押二月
    。
    經核並無不合。抗告意旨猶執陳詞，泛言並無逃亡之虞，原
    裁定之認定欠缺事實及法律適用邏輯性，為理由不備云云，
    指摘原裁定不當。然衡以抗告人避就之詞，為脫免重罪刑責
    ，自有勾串證人、共犯而使本案事實難以查明之危險，故為
    避免此情，及確保將來審判程序之順利進行及刑事執行之保
    全，參酌本案犯罪情節、對法益之侵害程度、社會秩序之影
    響，衡諸比例原則，仍有繼續羈押之必要。再原裁定非以刑
    事訴訟法第101條第1項第2款所定之有事實足認有湮滅、偽
    造、變造證據之虞，作為本件裁定延長羈押之原因，抗告人
    所稱現場錄影帶已經勘驗完成，無湮滅證據之虞云云，因與
    本件延長羈押當否之判斷無涉，自非羈押原因消滅之事由。
    綜上，抗告人涉犯最輕本刑七年以上有期徒刑之重罪，犯罪
    嫌疑重大，並有相當理由認為有勾串證人、共犯之虞，非予
    羈押，顯難進行審判，因而予以延長羈押，於法並無不合。
    抗告意旨所陳，並無理由，應予駁回。
五、據上論斷，依刑事訴訟法第412條，裁定如主文。
中    華    民    國    99    年    1     月    26    日
                  刑事第十二庭  審判長法  官  蔡永昌
                                      法  官  吳啟民
                                      法  官  蔡國在
以上正本證明與原本無異。
不得再抗告。
                                      書記官  顧哲瑜
中    華    民    國    99    年    1     月    26    日


司法院資訊處製作；財團法人民間司法改革基金會備份。
